【裁判字號】    98,消債更,392
【裁判日期】    980814
【裁判案由】    更生事件
【裁判全文】
台灣台中地方法院民事裁定           98年度消債更字第392號
    聲  請  人
    即  債務人  甲○○
上列聲請人與債權人台北富邦商業銀行股份有限公司、兆豐國際
商業銀行股份有限公司、美商花旗銀行股份有限公司、台中商業
銀行股份有限公司、板信商業銀行股份有限公司、香港商香港上
海豐銀行股份有限公司、遠東國際商業銀行股份有限公司、萬
泰商業銀行股份有限公司、乙○○間因消費者債務清理事件，聲
請更生，本院裁定如下：
    主    文
債務人更生之聲請駁回。
聲請費用由聲請人負擔。
    理    由
一、按債務人不能清償債務或有不能清償之虞者，得依本條例所
    定更生或清算程序，清理其債務，消費者債務清理條例第3
    條定有明文。又聲請更生或清算不合程式或不備其他要件者
    ，法院應以裁定駁回之，復為同條例第8條所明定。又債務
    人有虛報債務、隱匿財產，或對於債權人中之一人或數人允
    許額外利益，情節重大，法院應不認可更生方案；又聲請更
    生或清算不合程式或不備其他要件者，法院應以裁定駁回之
    ，但其情形可以補正者，法院應定期間先命補正；又債務人
    經法院通知，無正當理由而不到場，或到場而不為真實之陳
    述，或拒絕提出關係文件或為財產變動狀況之報告，更生之
    聲請應駁回之；又債務人經法院通知，無正當理由而不到場
    ，或到場而不為真實之陳述，或拒絕提出關係文件或為財產
    變動狀況之報告，更生之聲請應駁回之，同條例第63條第 1
    項第9款、第46條第3款亦定有明文。又更生制度之立法目的
    在使債務人於不能清償債務或有不能清償之虞時，透過此一
    制度，使全體債權人獲得公平之受償，並予債務人在經濟上
    有更生之機會，防止社會經濟發生混亂，並非使債務人恣意
    消費或投資失利所造成之債務，任意轉嫁予債權人負擔。
二、本件債務人向本院聲請更生，主張其有不能清償債務情事，
    前已提出債權人清冊，以書面向最大債權金融機構請求共同
    協商債務清償方案，惟協商不成立，且其無擔保或無優先權
    之債務總額未逾新台幣（下同）1200萬元，復未經法院裁定
    開始清算程序或宣告破產，請求准予開始更生生活等語。
三、經查，依據債務人98年 2月13日聲請更生時所列債權人清冊
    陳報之無擔保債務總額為 1,069,645元，惟其中債權人美商
    花旗銀行股份有限公司所積欠之債務 109,034元部分，債務
    人業已於97年11月 3日與美商花旗銀行股份有限公司達成協
    結清完畢（債權本金95,151元，以70,000元結清，97年12月
    12日寄發清償證明），此有美商花旗銀行股份有限公司98年
    5月12日陳報狀 （稱業已結清，餘電話聯繫）在卷可稽，如
    是，債務人既早已與債權人協議結清，於聲請更生時又將
    之列入債權人清冊，顯然係虛列債務。從而，本件縱法院准
    予開始更生，其更生方案亦難取得債權人之可決，而其必要
    支出又高於其所得，本院亦不得逕予認可更生方案，從而更
    生程序之進行僅在浪費社會資源，債務人之請求即屬欠缺程
    序保護之正當性。雖言上開事由，尚非判斷是否准予更生之
    標準，惟若必須准予更生，接續必須進行裁定公告（消費者
    債務清理條例47條）、債權人申報債權（第47 條）、財產
    登記（第48條）、製作債權表（第33條）、債權表是否確定
    （第36條債權人、債務人得聲明異議）、提出正式更生方案
    （第53條）、召開債權人會議（第38條至第41條、第57條至
    第60條可、否決更生方案）、更生轉清算（第61條至第64條
    否決更生方案，法院又無法逕予認可）、拍賣債務人財產（
    若有財產，債務人是否願意拍賣其財產，亦屬有疑）、分配
    、裁定終止清算程序（第 85條、第129條）、發函債權人、
    債務人對免責、不免責之意見（第 136條）、法院再裁定不
    免責（第133條、第134條）等相關程序，徒增程序之浪費，
    毫無實益可言，附予敘明。
四、次查，債務人於本院98年8月5日訊問時對於本院質問私人債
    權人乙○○如何借款情節，僅陳稱他是我的道親，他住大雅
    ，我沒開本票給他，他也沒有收我利息等語，顯然與一般借
    款情節不符，且對於其所經營仁義齒輪社究竟積欠多少債務
    ，竟當庭陳稱我沒有算過，我不知道有多少等語，是債務人
    到場亦不為真實陳述。
五、綜上所述，債務人之請求顯欠缺保護之必要，且到場不為真
    實陳述，揆諸首引法條規定，應駁回之。爰依消費者債務清
    理條例第8條、第15條、第46條第3款、民事訴訟法第95條、
    第78條裁定如主文。
中    華    民    國    98    年    8     月    14    日
                  民事庭法  官   顏世傑
上為正本係照原本作成。
如不服本裁定，應於裁定送達後10日內，以書狀向本院提出抗告
，並繳納抗告費新臺幣1000元。
中    華    民    國    98    年    8     月    14    日
                        書記官   劉玥秀


司法院資訊處製作；財團法人民間司法改革基金會備份。
